臺灣新竹地方法院交通事件裁定　　　　 95年度交聲字第315號
移送機　關　交通部公路總局新竹區監理所新竹市監理站
異　議　人
即受處分人　乙○○
上列異議人即受處分人因違反道路交通管理處罰條例案件，對於
交通部公路總局新竹區監理所新竹市監理站於95年11月14日所為
之竹監新四字第裁51—Z00000000號裁決書聲明異議，本院裁定
如下：
    主  文
異議駁回。
    理  由
一、按受處分人，不服主管機關所為之處分，得於接到裁決書之
    翌日起20日內，向管轄地方法院聲明異議。又交通法庭認為
    聲明異議無理由者，應以裁定駁回之，道路交通管理處罰條
    例第87條第1項、道路交通案件處理辦法第19條分別定有明
    文。
二、次按高速公路係指其出入口完全控制，中央分隔雙向行駛，
    除起訖點外，並與其他道路立體相交，專供汽車行駛之公路
    。又交流道係指高速公路及快速公路間或與其他道路連接，
    以匝道構成立體相交之部分。而匝道指交流道中為加減速車
    道及主線車道與其他道路間之連接部分。另路肩指設於車道
    之外側，路面邊線與護欄或邊溝間之部分。高速公路及快速
    公路交通管制規則第2條第1款、第12、13、16款分別定有明
    文，是高速公路之路肩自包括匝道之外側，路面邊線與護欄
    或邊溝間之部分在內。再按汽車行駛高速公路，不得在路肩
    上行駛，或利用路肩超越前車或倒車；又汽車行駛於高速公
    路、快速公路或設站管制之道路，而未依規定使用路肩，處
    汽車駕駛人新臺幣（下同）3,000元以上6,000元以下罰鍰；
    汽車駕駛人有違反第33條第1項之規定者，除依原條款處罰
    鍰外，並予記違規點數1點，此為高速公路及快速公路交通
    管制規則第9條第1項第2款及道路交通管理處罰條例第33條
    第1項第9款、第63條第1項第1款分別定有明文。
三、原處分意旨略以：異議人即受處分人乙○○駕駛案外人劉寶
    蓮所有車牌號碼5567-HJ號自用小客車，於95年9月9日11時5
    6分許，行經國道一號高速公路南下23.4公里處，經國道公
    路警察局第一警察隊，以受處分人有違反道路交通管理處罰
    條例第33條第1項規定之「行駛路肩」事實掣單舉發，受處
    分人於應到案日期前提出申訴，經原處分機關函詢原處分機
    關結果，仍認受處分人確有上開違規行為，乃依道路交通管
    理處罰條例第33條第1項第9款及第63條第1項（第1款）之規
    定，於95年11月14日以竹監新四字第裁51—Z00000000號裁
    決書裁處受處分人罰鍰4,0 00元，並記違規點數1點。受處
    分人於95年11月14日收受前揭裁決書後，於同日聲明異議。
四、聲明意旨略以：異議人所駕駛之車輛並未行駛路肩，係行駛
    於交流道上即看見警察，警察係在匝道上攔停等語。
五、經查：
（一）本件異議人即受處分人乙○○駕駛車牌號碼5567-HJ號自
      用小客車，於95年9月9日11時56分許，行經國道一號高速
      公路南下23.4公里處，有違規行駛匝道路肩之行為，經國
      道公路警察局第一警察隊汐止分隊警員王尚武當場攔停舉
      發等情，有內政部警政署國道公路警察局公警局交字第Z0
      0000000號舉發違反道路交通管理事件通知單及交通部公
      路總局新竹區監理所新竹市監理站竹監新四字第裁51—Z0
      0000000號號違反道路交通管理事件裁決書各1份在卷足按
      。
（二）又證人即舉發當場值勤之警員王群傳於本院調查時到庭具
      結後證稱：因為該路段車流量多時，常會有車輛違規行駛
      路肩，當天我和王尚武（警員）執行巡邏勤務‧‧‧匝道
      儀控轉換綠燈時，異議人從路肩插入外側車道，所以我們
      認定異議人行駛路肩插入主線車道，我們在執勤位置將異
      議人攔停。異議人本來表示不想簽（違規通知單），我們
      當場告知應到案處所時間地點，視同交付，他（指異議人
      ）可以拒簽，後來他就簽收，我還跟他講簽收違規通知單
      跟是否承認違規沒有關係等語明確。
（三）又證人王群傳所提出之舉發現場過程錄音，經本院於調查
      時當庭勘驗之結果略為：「甲○○○○：你這台車從匝道
      路肩超車，異議人：沒有，同時異議人：我沒有闖紅燈，
      警員說：我們沒有說你闖紅燈，是說你從匝道路肩超車，
      異議人：沒關係，你可以開。... 異議人：我不要簽收，
      那你罰單就用寄的。警員告知到案時間地點，你可以拒簽
      ，告知到案時間地點視同簽收，簽收通知單不等於承認事
      實，可以到監理站申訴。」等情，此有本院95年12月5日
      調查筆錄1件及現場錄音光碟1片可按，則此錄音之過程與
      上揭證人王群傳所證述之本件舉發過程大致相符。
（四）而交通警員掣單舉發違反道路交通管理處罰條例所列之違
      規事實，本質上為行政處分，係公務員基於職務上權力，
      依法就特定之具體事件所為具有公法上效果之單方行政行
      為，基於公務員為公法上行為具有公信力之原則，該行政
      處分當可被推定為真正，其據以依法處分之事實亦應認定
      為正確無誤。另依道路交通管理處罰條例科處行政罰事件
      ，依據公法爭議之舉證責任分配法則，固應先由行政機關
      就其業已履踐相關正當法律程序，以及人民應受處罰之客
      觀違反法令行為，負證明之責，受處罰人就行政機關已為
      相當證明之前開事項，若主張為抗辯，亦須就其所辯提出
      反證。惟行政機關對於前開應為舉證事項，並非不得以執
      行查察取締勤務人員，依據調查人證之程序，使就親歷事
      實提供不可替代之證明方法。受處罰人就該證人所述見聞
      經過之真實性倘有質疑，除依法定程序加以檢驗外，亦不
      得僅因證人之個人身分、地位或與當事人之關係而謂其不
      得作證，或憑己意指為必須代以其他特定之證據方法，此
      在證人業已具結願依偽證罰則擔保證言可信之場合，尤屬
      當然。是本件異議人既未就執勤員警之舉發有誤提出相關
      證據以供調查，且證人王群傳所證述之本件舉發過程亦與
      其提出之錄音經本院勘驗結果大致相符。而本院復查無何
      證據足資證明證人王群傳有捏造事實違法取締之情事，則
      執勤警員本其維護交通秩序、公眾安全職責所為之舉發，
      自應受到合法、正確之推定。況且證人王群傳亦無甘冒觸
      犯偽證之罪責，故意構詞誣陷異議人之必要。是異議人空
      言否認，又乏實證相佐，亦難以採信。
六、綜上所述，異議人上揭所辯難認可採，本案事證明確，其確
    有於前揭時、地行經匝道時，有違規行駛路肩之行為，堪以
    認定。從而原處分機關依道路交通管理處罰條例第33條第1
    項第9款及第63條第1項第1款之規定，裁處罰鍰4,000元，並
    記違規點數1點，核無違誤。本件異議人之異議為無理由，
    自應將其異議駁回。
七、據上論斷，應依道路交通案件處理辦法第19條，裁定如主文
    。
中　　華　　民　　國　　96　　年　　4　　月　　 13　　日
                  交通法庭    法  官  方鴻愷
以上正本證明與原本無異。
如不服本裁定，應於裁定送達後5日內向本院提出抗告狀。
中　　華　　民　　國　　96　　年　　4　　月　　 13　　日
                              書記官  吳美雲
